臺灣士林地方法院刑事判決　　　　　　　　　　　　　　九十年度訴字第五七四號
　　公　訴　人　臺灣士林地方法院檢察署檢察官
　　被　　　告　甲○○
　　選任辯護人　汪倩英
右列被告因違反槍砲彈藥刀械管制條例等案件，經檢察官提起公訴 (九十年度偵字第
一○三八七號)，本院判決如左：
    主  文
甲○○連續未經許可，無故寄藏手槍，處有期徒刑柒年，併科罰金新台幣伍拾萬元，
罰金如易服勞役，以罰金總額與陸個月之日數比例折算。扣案之口徑９㎜制式半自動
手槍陸支（含彈匣柒個，槍枝管制編號0000000000號至00000000
00號）及口徑９㎜制式子彈拾肆顆均沒收。又以加害生命之事，恐嚇他人致生危害
於安全，處有期徒刑柒月。應執行有期徒刑柒年，併科罰金伍拾萬元，罰金如易服勞
役，以罰金總額與陸個月之日數比例折算。扣案之口徑９㎜制式半自動手槍陸支（含
彈匣柒個，槍枝管制編號0000000000號至0000000000號）及口
徑９㎜制式子彈拾肆顆均沒收。
    事  實
一、甲○○於民國八十一年間，因違反槍砲彈藥刀械管制條例案件，經法院判處有期
    徒刑一年二月，緩刑四年確定（未構成累犯），其明知未經許可，不得無故寄藏
    槍砲彈藥刀械管制條例所列管的各式槍砲、彈藥，竟基於概括的犯意先於(1)、八
    十八年上半年之某日，在其住處收受由不詳姓名年籍、綽號「小吳」之友人所寄
    託，具有殺傷力之捷克ＣＺ廠製七五型口徑９㎜制式半自動手槍（槍枝管制編號
    0000000000號）一支、彈匣二個，及可供該手槍使用具有殺傷力之口
    徑９㎜制式子彈二十九顆；及具有殺傷力之德國ＳＩＧ  ＳＡＵＥＲ廠Ｐ２２８
    型口徑９㎜制式半自動手槍（槍枝管制編號0000000000號）一支、彈
    匣一個，及可供該手槍使用具有殺傷力之口徑９㎜制式子彈十一顆，並分別將上
    開槍彈藏放在台北市○○區○○街一一九號四樓住處的冷氣機出風口及客廳電視
    矮櫃內。嗣於(2)、八十九年六月間之某日，於台北市○○區○○路之某處茶行內
    ，又收受方世祥（八十九年八月十七日死亡，綽號「世將」）之友人所寄託的旅
    行袋一只【內有均具殺傷力之德國ＳＩＧ  ＳＡＵＥＲ廠Ｐ２２８型口徑９㎜制
    式半自動手槍（槍枝管制編號0000000000號）一支、彈匣一個，巴西
    ＴＡＵＲＵＳ廠ＰＴ９２ＡＦＳ型口徑９㎜制式半自動手槍（槍枝管制編號00
    00000000號）一支、彈匣一個，捷克ＣＺ廠七五型口徑９㎜制式半自動
    手槍（槍枝管制編號0000000000號）一支、彈匣一個，巴西ＴＡＵＲ
    ＵＳ廠ＰＴ９９ＡＦ型口徑９㎜制式半自動手槍（槍枝管制編號0000000
    000號）一支、彈匣一個，及均可供上開槍枝使用具有殺傷力之口徑９㎜制式
    子彈十一顆】，並將之藏放於台北市○○區○○街一一九號五樓其父母居住處所
    內通往頂樓之樓梯間。
二、甲○○因與前匯豐證券股份有限公司（下稱匯豐證券）之董事長陳謙吉（因另案
    已潛逃至大陸）關係良好，於九十年四、五月間某日從陳謙吉處得知陳謙吉家族
    積欠乙○○新台幣（下同）數千萬元之債務並遭蔡某催逼之際，竟臨時基於恐嚇
    乙○○之故意，於九十年七月二十八日凌晨三時許，持前開寄藏具有殺傷力之德
    國ＳＩＧ  ＳＡＵＥＲ廠Ｐ２２８型口徑９㎜制式半自動手槍（槍枝管制編號0
    000000000號）一支，及可供該手槍使用具有殺傷力之９㎜口徑制式子
    彈，前往乙○○位於台北市士林區○○○路○段八十一巷四十一弄九號之住處外
    ，以上開槍枝朝蔡某之住處射擊八發子彈，恫嚇乙○○。乙○○清晨起床後，始
    發現住處遭人槍擊而報警處理，經警至現場屋前馬路拾獲已擊發之彈殼八顆等物
    ，並將扣得之彈殼送往內政部警政署刑事警察局鑑驗比對。嗣警於九十年十月二
    十六日上午十一時許，持臺灣士林地方法院簽發之搜索票，至甲○○位於台北市
    中山區○○街一一九號四樓住處執行搜索，於臥室冷氣機面板後扣得具有殺傷力
    之捷克ＣＺ廠製七五型口徑９㎜制式半自動手槍（槍枝管制編號0000000
    000號）一支、彈匣二個，及可供該手槍使用具有殺傷力之口徑９㎜制式子彈
    二十九顆。甲○○隨後又於台北市政府警察局刑警大隊自白本件槍擊案所用槍枝
    仍藏置於其住處客廳矮櫃內，及方世祥寄藏之槍彈藏置於樓梯間，即再行帶同警
    方前往住處，並於客廳矮櫃處扣得具有殺傷力之德國ＳＩＧＳＡＵＥＲ廠Ｐ２２
    ８型口徑９㎜制式半自動手槍（槍枝管制編號0000000000號）一支、
    彈匣一個，及可供該手槍使用具有殺傷力之口徑９㎜制式子彈三顆，及於住處五
    樓之樓梯下方，查獲方世祥寄藏上開槍彈的旅行袋一只。
三、案經台北市市政府警察局士林分局移送台灣士林地方法院檢察署檢察官偵查起訴
    。
    理  由
一、被告楊世堅只承認前述寄藏編號(1)之槍彈及以開槍射擊被害人乙○○的住宅方式
    恐嚇被害人的犯罪事實，並承認有受託保管方世祥的旅行袋，但辯稱不知道旅行
    袋中是具有殺傷力的制式手槍及制式子彈。
二、前開編號(1)寄藏制式槍彈及恐嚇被害人的犯罪事實，除了被告的自白之外，核與
    被害人於警訊、偵查及審理中的證述情節相符，並有警方製作的現場平面圖及照
    片四十八張及刑案現場照片六張附卷可證。又編號(1)槍彈中具有殺傷力的德國Ｓ
    ＩＧＳＡＵＥＲ廠Ｐ２２８型口徑９㎜制式半自動手槍（槍枝管制編號0000
    000000號），與被害人乙○○住宅遭槍擊之彈殼、彈頭紋痕特徵相吻合，
    此有台北市政府警察局士林分局士分刑字第九０六四八四四五００號函附卷可查
    。又扣案之六支槍枝其槍管內均具六條右旋來復線，均機械性能良好，認具有殺
    傷力；扣案之子彈四十顆，均認係口徑９㎜制式子彈，可供上述同口徑槍枝裝填
    發射，試射二十六顆結果：二十五顆可擊發，認具殺傷力，一顆無法擊發，認係
    不發彈，也有內政部警政署刑事警察局刑鑑字第二０七七三０號鑑驗通知書在卷
    可證。另被告甲○○前揭持有之槍枝及子彈，除員警持搜索票扣得之捷克ＣＺ廠
    製七五型口徑９㎜制式半自動手槍（槍枝管制編號0000000000號）一
    支、彈匣二個，及可供該手槍使用具有殺傷力之口徑９㎜制式子彈二十九顆外，
    其餘扣案之五支槍枝及十一顆制式子彈均係由被告甲○○主動供出並查獲之事實
    。亦據證人即台北市政府警察局刑事組小隊長羅仁洲於偵查中證述甚明。
三、被告雖否認知道方世祥寄藏的前開旅行袋內的物品是制式手槍及子彈，並辯稱不
    知道方世祥的家人及住處。惟查：被告於審理時自承一把制式手槍價格約二、三
    十萬元，則該旅行袋內的四把制式手槍及子彈八顆，價值百萬元左右，又係違禁
    品，如被查獲時，其刑度至少五年以上，並得併科一千萬元以下罰金。所以方世
    祥那有可能不告知被告寄放物品是槍彈並請被告小心藏放的道理。又受人之託代
    為保管物品，理應問明內容物為何，以便保管及杜取回時的紛爭。而且，被告本
    身有槍砲前科，另其於偵查時亦供承知道方世祥有前科，又於審理中供稱認識方
    世祥至少五年，則依卷附警卷方世祥前科表以觀，方世祥有殺人案判九年四月，
    八十九年間因持有槍砲刀械條例案判徒刑五年，另依被告所供及卷附照片以觀，
    該旅行袋不大，只以拉鏈拉上並未上鎖，而上述槍彈只以塑膠袋及紙包住，並未
    上鎖，要查明何物甚為容易；而且，上開槍彈重量不輕，攸關重大刑責，被告應
    不致不究明其受託保管的物品內容，輕率受寄之理。另被告於審理中曾供稱方某
    將旅行袋交給他的時候，他覺得袋子滿重的，當時他因不想惹麻煩，所以不想看
    ，由此也可證明被告當時應知道方世祥寄放袋子內的東西是槍彈。又被告將扣案
    的槍彈分三個地方藏放，一為冷氣機出風口，一為電視矮櫃內（警方第一次搜索
    未獲），而方世祥寄藏的槍彈，更是藏放在其不知情的父母屋內放雜物的樓梯下
    方，也可證明被告是知情心虛，有意逃避追查，以免寄藏槍彈一次全部遭查獲。
    此外，方世祥於八十九年七月十八日遭槍擊死亡的隔天，被告自承從報紙得知此
    事。則衡諸常情，被告於方世祥死後，也應該設法將旅行袋返還死者家屬，或查
    看內容物為何，以便處理後續事宜，惟其供稱未聯絡其家人亦未查看內容，但卻
    又在事隔一年多之後，而且是在警方鎖定其涉嫌乙○○住宅槍擊案並於其住處搜
    獲部分槍彈後，始向警方自白供出方世祥有寄放前開物品之事，顯違常情，其所
    辯解，都是卸責之詞。
四、核被告所為，係犯槍砲彈藥刀械管制條例第七條第四項之未經許可寄藏手槍罪及
    同條例第十二條第四項之未經許可寄藏子彈罪並刑法第三百零五條之恐嚇危害安
    全罪。被告以一寄藏行為而同時寄藏上開手槍及子彈，係一行為觸犯數罪名的想
    像競合犯，應從刑法第五十五條之規定，從一重之未經許可無故寄藏手槍罪處斷
    。又被告前後二次寄藏行為，犯罪構成要件相同，應係基於概括犯意為之，應論
    以刑法第五十六條之連續犯，並加重其刑。又寄藏保管本身所為的持有行為，即
    係寄藏的當然結果，然查被告既於寄藏前揭編號(1)槍、彈後之九十年四、五月間
    ，始因聽聞陳謙吉提及乙○○索債之事，再持前揭槍枝及子彈對乙○○住處開槍
    恐嚇的行為，兩行為相隔二年多，應認係另行起意而犯不同的犯罪行為，故與其
    寄藏槍彈部分，不生實質上一罪或裁判上一罪的關係，應分論併罰，公訴人認二
    罪間有方法結果的牽連關係，亦尚有未洽，併此說明。又被告於偵查中自白供出
    前述編號(1)部分及編號(2)全部的槍彈來源及去向並因而查獲，應依同條例第十八
    條第四項規定，減輕其刑。爰審酌被告寄藏槍、彈助長社會安惡化危害甚大、犯
    後坦承部分犯行、品行、犯罪動機及目的並手段等一切情狀，量處如主文所示之
    刑，並就罰金部分諭知易服勞役之折算標準，另就所宣告多數有期徒刑定其應執
    行刑。
五、另按槍砲彈藥刀械管制條例第十九條第一項規定：「犯第七條、第八條、第十條
    、第十一條、第十二條第一項至第三項、第十三條第一項至第三項之罪，經判處
    有期徒刑者，應於刑之執行完畢或赦免後，令入勞動場所，強制工作，其期間為
    三年。」此項規定不問對行為人有無預防矯治其社會危險性之必要，一律宣付強
    制工作三年，限制其中不具社會危險性之受處分人之身體、自由部分，其所採措
    施與所欲達成預防矯治之目的及所需程度，不合憲法第二十三條所定之比例原則
    。犯上開條例第十九條所定之罪，不問對行為人有無預防矯治其社會危險性之必
    要，一律宣付強制工作三年之部分，與司法院大法官會議於八十七年十二月十八
    日釋字第四七一號解釋意旨不符，應自該解釋公布之日起不予適用。是在權衡是
    否應對犯罪之被告宣告強制工作時，應審酌被告是否有犯罪之習慣、以犯罪為常
    業或因無正常工作而犯罪等情形。查本件被告雖係犯槍砲彈藥刀械管制條例第七
    條第四項之未經許可寄藏具有殺傷力之手槍罪，並經本院判處有期徒刑，然查被
    告雖有犯罪前科，然尚非有犯罪習慣，也沒有以犯某種犯罪為常業的情形，且被
    告僅係因寄藏槍彈而犯本罪，是本件尚非嚴重的職業性犯罪，也不是因為欠缺正
    常工作而犯罪的情形，參照上開大法官會議解釋意旨及刑法第九十條第一項規定
    的精神，認本件尚無宣告強制工作，以矯治其社會危險性之必要，爰不另為強制
    工作的諭知，併予敘明。
六、扣案之如事實欄內所示之制式手槍六支（含彈匣七個，均為槍枝之從物）及子彈
    十四顆均為違禁物，應依刑法第三十八條第一項第一款宣告沒收。至於一顆不發
    彈及乙○○住處射擊的八顆子彈及經試射之制式九厘米彈殼二十五顆經擊發後，
    已不具有子彈的完整結構而不具殺傷力，且已失其效能，非彈藥之主要組成零件
    而非違禁物，且拆解後的彈頭、彈殼，已非被告所有供犯罪所用之物，爰均不另
    為沒收之諭知，併此說明。
據上論斷，應依刑事訴訟法第二百九十九條第一項前段，槍砲彈藥刀械管制條例第七
條第四項、第十二條第四項、第十八條第四項，刑法第十一條前段、第三百零五條、
、第五十五條、第五十六條、第四十二條第三項、第五十一條第五款、第三十八條第
一項第一款，罰金罰鍰提高標準條例第二條，現行法規所定貨幣單位折算新台幣條例
第二條，判決如主文。
本案經檢察官陳文哲到庭執行職務。
中      華民      國      九十一      年      三     月    十三   日
                                臺灣士林地方法院刑事第二庭
                                    法  官  李  建  忠
右正本證明與原本無異。
如不服本判決應於送達後十日內向本院提出上訴狀。
                                    書記官  曾  韻  蒔
中      華      民      國      九十一      年      三     月   二十    日
附錄本案論罪科刑依據之法條全文：
槍砲彈藥刀械管制條例第七條第四項
未經許可，持有、寄藏或意圖販賣而陳列第一項所列槍砲、彈藥者，處五年以上有期
徒刑，併科新台幣一千萬元以下罰金。
槍砲彈藥刀械管制條例第十二條第四項
未經許可，持有、寄藏或意圖販賣而陳列子彈者，處五年以下有期徒刑，併科新臺幣
三百萬元以下罰金。
槍砲彈藥刀械管制條例第十八第四項
犯本條例之罪，於偵查或審判中自白，並供述全部槍砲、彈藥、刀械之來源及去向，
因而查獲或因而防止重大危害治安事件之發生者，減輕或免除其刑。拒絕供述或供述
不實者，得加重其刑至三分之一。
